【裁判字號】    95,上易,272
【裁判日期】    950612
【裁判案由】    竊盜
【裁判全文】
臺灣高等法院高雄分院刑事判決         95年度上易字第272號
    上  訴  人
    即  被  告  乙○○
上列上訴人因竊盜案件，不服臺灣高雄地方法院94年度易字第19
66號中華民國95年2 月8 日第一審判決（起訴案號：臺灣高雄地
方法院檢察署94年度偵字第18566 號），提起上訴，本院判決如
下：
    主  文
上訴駁回。
    事  實
一、緣乙○○、丙○○2 人本係分別任職於不同交通公司擔任貨
    櫃半拖車司機，因渠等同將車輛停放於高雄市○鎮區○○路
    中船一村1 之10號停車場內而熟識。嗣因乙○○自他處獲悉
    其所任職之雙林交通有限公司（以下稱雙林公司）所有之7Y
    -11 號貨櫃半拖車（以下稱前開拖車）停置於前開停車場內
    ，業已長期無人予以駕駛、動用，且公司即將移轉經營權，
    前開拖車則因帳冊不清而未列冊管理等情事，詎乙○○為使
    丙○○取得前開拖車，遂以自己犯罪之意思，先於不詳時、
    日主動向丙○○表示欲將前開拖車交予其使用，復與丙○○
    共同基於意圖為自己不法所有之犯意聯絡，於民國94年2 月
    17日23時許，先由乙○○在前開停車場內向丙○○指示前開
    拖車之停放位置，復推由丙○○駕駛拖車頭將前開拖車拖往
    不知情之蔡國禎所管理之高雄縣湖內鄉○○村○○路○段57
    6 巷3 號前廣場停放，以此方式竊取前開拖車而得手。嗣於
    同年5 月23日15時10分許，因林進文於上址發現前開拖車而
    告令雙林公司負責人甲○○知悉，再由甲○○委託其公司員
    工梁建誠報警而循線查獲上情。
二、案經高雄縣政府警察局湖內分局報請臺灣高雄地方法院檢察
    署檢察官偵查起訴。
    理  由
甲、程序方面：
一、按被告以外之人於審判外之言詞或書面陳述，除法律有規定
    者外，不得作為證據，刑事訴訟法第159 條第1 項固有明文
    。然依同法第159 條之5 規定：「被告以外之人於審判外之
    陳述，雖不符前4 條之規定，而經當事人於審判程序同意作
    為證據，法院審酌該言詞陳述或書面陳述作成時之情況，認
    為適當者，亦得為證據。當事人、代理人或辯護人於法院調
    查證據時，知有第159 條第1 項不得為證據之情形，而未於
    言詞辯論終結前聲明異議者，視為有前項之同意」。查證人
    林進文、蔡國禎與梁建誠先後於94年5 月25日、同年月26日
    前往警局製作筆錄；於詢問過程中，製作筆錄之員警亦未有
    何強暴、脅迫或以其他不正方法等情事，是以渠等之警詢筆
    錄依法雖屬傳聞證據，原不具證據能力，然檢察官、被告暨
    其辯護人等均明知該等陳述有刑事訴訟法第159 條第1 項不
    得為證據之情況，而未於審判程序調查該項證據之際、或於
    言詞辯論終結前就其證據能力聲明異議（參見原審95年1 月
    25日審判筆錄第10頁、第11頁），本院復審酌該等言詞陳述
    作成時之外部情況並無不當，自具有特別可信性。又衡諸本
    件若欲判斷被告等人是否成立犯罪，實有引用前開證人警詢
    中供述之必要性。揆諸前揭說明，本院自得逕以卷附證人林
    進文、蔡國禎與梁建誠等人之警詢筆錄採為認定事實之依據
    。
二、次者，被告丙○○前於94年5 月31日前往警局製作筆錄（參
    見警卷第1 頁至第4 頁），復於94年10月7 日經檢察官傳喚
    到庭，並諭令其以證人身分就被告乙○○被訴竊盜之犯罪事
    實具結證述（參見94年度偵字第18566 號卷第13頁、第14頁
    ）。是以被告丙○○前開陳述既經檢察官、被告乙○○暨其
    辯護人等於準備程序中表示對證據能力不加爭執、並同意作
    為本案證據（參見原審卷第18頁），再本院本院審酌被告丙○○該等陳述作成之情況並無不當，依前揭刑事訴訟法第15
    9 條之5 第1 項規定，亦得以被告丙○○上開陳述內容作為
    本案認定被告乙○○成立犯罪與否之證據。
乙、實體部分：
一、訊據上訴人即被告乙○○則僅坦認曾告知被告丙○○有關公
    司經營權要移轉之情事，惟矢口否認有何共同竊盜犯行，辯
    稱：我對竊取前開拖車過程全不知情，且我當初並沒有說要
    將前開拖車送給被告丙○○等語。
二、經查：
（一）原審共同被告丙○○前於94年2 月17日23時許，駕駛拖車
      頭將原本停放於高雄市○鎮區○○路中船一村1 之10號停
      車場內、雙林公司所有之前開拖車拖往不知情之蔡國禎所
      管理之高雄縣湖內鄉○○村○○路○段576 巷3 號前廣場
      停放，嗣於同年5 月23日15時10分許，因林進文於該址發
      現前開拖車而告知使甲○○知悉，再由甲○○委託梁建誠
      報警而循線查獲等情，業經證人甲○○到庭結證屬實，核
      與證人林進文、蔡國禎及梁建誠等人於警詢證述之情節相
      符，並有現場照片5 幀、財政部台灣省南區國稅局拖車出
      廠與貨物完稅證照、拖車新領牌照登記書、汽車運輸業營
      業執照、7Y-11 號貨櫃半拖車行車執照及贓物認領保管單
      各1 件在卷可稽，復據原審共同被告丙○○於原審審理中
      坦認上情不諱，且經本院審理時亦為相同之證述（見本院
      卷第35頁至第36頁），足徵丙○○之證述確與事實相符，
      從而此部分之事實，應堪認定。
（二）被告乙○○雖迭以前詞置辯，然丙○○迭於警詢及偵查中
      均證稱：被告乙○○曾向我告稱前開拖車因公司經營權移
      轉、帳冊不清，遂表示要將前開拖車贈送予我使用等語；
      復於原審審理中則證稱被告乙○○向其表示前開拖車經他
      人長期放置於該址，且因公司帳冊不清，所以我可以拖回
      使用等情綦詳，核與證人甲○○於原審到庭結證稱：案發
      後我去找被告乙○○，被告乙○○向我告稱其並沒有行竊
      、但表示前該拖車係其贈送予他人等語（參見原審卷第39
      頁）相符，足見被告乙○○確有主動向丙○○表示欲將前
      開拖車贈送予其使用之情無訛。是被告乙○○前揭所辯云
      云，顯係臨訟卸責之詞，洵非可採。
（三）按以自己共同犯罪之意思，事先同謀，而由其中一部分人
      實施犯罪之行為者，均為共同正犯，業經司法院大法官會
      議釋字第109 號解釋在案。從2 人以上以共同犯罪之意思
      ，事前同謀，推由其中部分之人實施，其未參與實施之共
      謀者，非不能成立共同正犯（即學說上所謂之共謀共同正
      犯）。準此，共謀共同正犯外觀上雖無參與實施犯罪構成
      要件之行為，然法院面對共謀共同正犯與從犯（例如教唆
      犯、幫助犯等）之判斷上，必須通觀整體犯罪過程，兼衡
      行為人主觀上支配犯罪之意思、與其客觀上參與犯罪歷程
      行為之份量等因素綜合加以考量，亦即當行為人對於犯罪
      事實具有相當優勢地位，且係以自己犯罪之意思，有意識
      地投入犯罪構成要件之實現過程者，因其對於整體犯罪過
      程乃基於一定之支配地位，要不得僅以從犯視之，而應論
      以共謀共同正犯，方屬於法無悖。承前所述，本件茲據被
      告丙○○結證稱被告乙○○曾向其告知前開拖車因公司經
      營權移轉、帳冊不清，可以逕自拖走使用，且於案發當天
      亦由被告乙○○向其指示前開拖車之停放地點等語屬實。
      且本院審諸被告乙○○、丙○○乃分別任職於不同公司擔
      任司機，而前開拖車則係被告乙○○所任職雙林公司所有
      之車輛，苟非被告乙○○主動告知，被告丙○○當無可能
      探知前開拖車上揭各情，據此足見被告丙○○前開證述之
      詞要屬非虛。再者，被告乙○○與丙○○前因將車輛停放
      於同一停車場而相識，且彼此素無仇怨，甚而曾多次前往
      聚餐等情，亦經丙○○到庭證述屬實，復為被告乙○○所
      不否認，足見渠等縱非深交、彼此交情亦屬匪淺，而丙○○既已自始坦認前揭竊盜犯行不諱，當無可能再因試圖規
      避己身刑責而任意設詞誣攀於被告乙○○。職是，本件既
      由被告乙○○主動告知前開拖車帳冊不清之情事，並主動
      表示欲將之贈送予丙○○，甚而於案發時、地更積極告知
      前開拖車之停放地點，俾使丙○○得逕自將之拖走使用，
      顯見被告乙○○對於前開拖車之相關訊息掌握乃基於相當
      支配地位，且其所為除挑起丙○○行竊之犯意外，更係以
      自己犯罪之意思，積極參與渠等竊取前開拖車犯罪意思之
      形成，繼而由丙○○著手實施竊盜之構成要件行為。揆諸
      前揭說明，自應論以被告乙○○共謀共同正犯之責，方屬
      允當。
（四）綜上所述，足見被告乙○○所辯，顯係卸責之詞，不足採
      信。本件事證明確，被告乙○○與丙○○共同竊盜犯行，
      堪以認定。應依法論科。
三、核被告乙○○所為，係犯刑法第320 條第1 項之普通竊盜既
    遂罪。被告乙○○與丙○○就上開竊盜犯行，彼此間互有犯
    意聯絡，應論以共謀共同正犯。
四、原判決就被告乙○○部分，以被告乙○○罪證明確，因予適
    用刑法第320 條第1 項、第28條、第41條第1 項前段，罰金
    罰鍰提高標準條例第1 條前段、第2 條之規定，並審酌被告
    乙○○不思以己力正當謀生，反圖不勞而獲，再分別參以其
    犯罪動機、目的、手段、及被告乙○○僅係參與犯意聯絡過
    程、並未實際參與行竊過程，並兼衡渠等所竊財物價值非微
    ，被告乙○○矢言否認犯行、難見悔意等一切情狀，量處有
    期徒刑5 月，並諭知如易科罰金之折算標準。其認事用法核
    無違誤，所處之刑亦屬允當。被告乙○○上訴意旨，仍執前
    詞，否認犯罪，指摘原判決該部分不當，為無理由，應予駁
    回。
據上論斷，應依刑事訴訟法第368條，判決如主文。
本案經檢察官張其主到庭執行職務。
中    華    民    國    95    年    6     月    12    日
                  刑事第二庭    審判長法  官  林正雄
                                      法  官  陳啟造
                                      法  官  黃壽燕
以上正本證明與原本無異。
本判決不得上訴。
中    華    民    國    95    年    6     月    12    日
                                      書記官  王婉蓉
附錄本判決論罪科刑法條：
中華民國刑法第320 條 (普通竊盜罪、竊佔罪)
  意圖為自己或第三人不法之所有，而竊取他人之動產者，為竊
  盜罪，處5 年以下有期徒刑、拘役或500 元以下罰金。
  意圖為自己或第三人不法之利益，而竊佔他人之不動產者，依
  前項之規定處斷。
  前二項之未遂犯罰之。


司法院資訊處製作；財團法人民間司法改革基金會備份。
